臺灣嘉義地方法院民事裁定　　　　　　 100年度家抗字第18號
抗　告　人　徐嘉德
相　對　人　呂淑雅
代　理　人　汪玉蓮律師
上列抗告人因與相對人間聲請改定監護人事件，對於中華民國10
0年8月2日本院100年度監字第41號裁定提起抗告，本院合議庭裁
定如下：
    主  文
抗告駁回。
抗告程序費用新臺幣壹仟元由抗告人負擔。
    理  由
一、抗告意旨略以：
  (一)相對人於民國96年11月28日針對監護權的答辯內容為「在自
    營的雜貨店裡及兼營採茶，月入約新台幣（下同） 3萬元，
    不必外出工作，可全心全職照顧幼兒，且對原告探視小孩沒
    有限制，可以接受」等等，抗告人誤信為真而同意調解離婚
    ，離婚後證實，相對人呈給法院的答辯內容全為捏造。相對
    人照顧徐煒傑有疏失，頭部兩年內縫合手術 3次是事實，縫
    合表示傷口不小且接二連三，幼兒成長過程經不起任何一次
    無心疏失，而相對人當庭連幼兒如何受傷等都說不清楚，僅
    以緊張忘了當時狀況帶過，更令人疑竇。且受傷後，相對人
    限制徐煒傑不能玩溜滑梯，但抗告人不會限制，只是提醒要
    小心，有心照顧小孩不會讓徐煒傑有7至8顆蛀牙還不處理，
    而相對人帶去牙醫處卻無法讓孩子開口就診也是事實。
  (二)若相對人覺得現處環境佳，何需等小孩上小學時到嘉義市購
    屋？且日後小孩放學後還要接受課後托育，相對人日後所需
    鋪陳的道路，抗告人早已具備條件。而雜貨店賣酒，常有喝
    酒的人出入，小孩會模仿，且相對人的二哥對於徐煒傑好動
    個性，並不支持徐煒傑留在現居地。抗告人的姪子徐煒峰在
    抗告人全家愛的環境下成長成績優異，同理，抗告人有把握
    徐煒傑一樣可以調教成品學兼優、知書達禮、認真上進的小
    孩。相對人擔心小孩回高雄受教會失去小孩，其實親子關係
    是一輩子，不會因短暫分離而切割，若小孩可以到高雄受教
    育，抗告人不會限制相對人探視時間，有任何活動也會通知
    相對人。抗告人也會鼓勵小孩每日主動打電話給相對人問安
    。抗告人會幫小孩製作網誌，讓相對人可以思念或知悉小孩
    狀況，考量相對人探視小孩的成本，所以每月第二、第四週
    的星期六將小孩送至白河區金玉堂文具行接送，抗告人星期
    日在同地點接小孩回高雄，若遇連續假期，雙方都有出遊計
    畫，將視小孩意願做選擇，且相對人不需負擔小孩的扶養費
    。抗告人比相對人有更多、更充足時間可以教養小孩，且居
    住環境更利於被監護人成長。爰請鈞院依民法第1055條第 3
    項、第4項及民法第1055條之1各款衡量未成年人最佳利益，
    將未成年子女徐煒傑權利義務改由聲請人行使等語。
二、相對人答辯略以：’
    原審裁定並無違誤，96年4月2日抗告人於小孩二多月時訴請
    離婚，遭法院駁回，為了達離婚目的，以小孩願意給相對人
    監護為條件而協議離婚，今卻違背誠信，還要以20萬元買回
    小孩。而訪視被告是社工與小孩單獨談話，相對人無限制小
    孩不可以玩溜滑梯，因過高的溜滑梯危險而勸導小孩不要爬
    上去，並非抗告人所述扭曲事實。而相對人的二哥沒有不支
    持相對人扶養小孩。抗告人姪子徐煒峰滿月就由祖父母、姑
    姑隔代教養，因抗告人大哥、大嫂長年居住台中工作，把小
    孩單獨留在高雄，相對人希望小孩成長過程在母親及家人陪
    伴下成長。雖然抗告人的姊姊有合格褓母執照，但抗告人的
    姊姊未婚且沒有實際帶小孩經驗，上次抗告人探視將小孩送
    回時，被監護人發高燒卻沒有帶小孩就醫，也沒告知相對人
    ，抗告人的姊姊還強迫小孩錄影，逼小孩選擇居住地方，該
    行為已經傷害被監護人的心靈，相對人認為被監護人不適和
    讓抗告人監護，且抗告人常加班，並無充裕時間陪伴小孩，
    爰請鈞院駁回抗告；抗告程序費用由抗告人負擔等語。
三、本院得心證之理由：
  (一)按夫妻離婚者，對於未成年子女權利義務之行使或負擔，依
    協議由一方或雙方共同任之；又行使、負擔權利義務之一方
    未盡保護教養之義務或對未成年子女有不利之情事者，他方
    、未成年子女、主管機關、社會福利機構或其他利害關係人
    得為子女之利益，請求法院改定之，民法第1055條第 1項前
    段、第1055條第 3項定有明文。因此，夫妻雙方於離婚時，
    對於彼此家庭成員、家庭生活環境、經濟能力、親屬支持系
    統等客觀條件，均已知悉瞭解，倘經夫妻雙方評估未成年子
    女監護權之歸屬並進而協議之，自不容他方事後任意反悔聲
    請改定監護權。苟他方倘欲聲請改定監護權，則須任監護權
    人之一方有未盡保護教養之義務，或對未成年子女有不利之
    事由存在，基於保護未成年子女之考量，他方為子女之利益
    請求法院改定監護人，始符合民法第1055條第 3項所定之要
    件，先予敘明。
  (二)經查，兩造於95年10月6日結婚，長子徐煒傑於96年1月13日
    出生，抗告人於96年4月2日對相對人提起離婚訴訟，經臺灣
    高雄地方法院以96年度婚字第 529號駁回其訴，惟抗告人不
    服提起上訴，經臺灣高等法院高雄分院以97年度家上字第25
    號審理在案，審理中兩造達成和解協議離婚，並約定長子權
    利義務之行使或負擔由相對人任之等情，有戶籍謄本在卷可
    參，且為兩造所不爭執，復經原審依職權調取上開離婚案卷
    查閱無誤，堪信屬實。揆諸前揭說明，兩造於協議離婚時，
    已評估各種主客觀條件後，抗告人同意長子徐煒傑由相對人
    監護，則必須事後相對人有未盡保護教養之義務，或對未成
    年子女有不利之事由存在，始符合改定監護權之要件。至於
    家庭經濟環境優渥與否，未必等同於未成年子女之最佳利益
    ，子女縱使因任監護之一方經濟能力、生活環境略遜一籌，
    但只要父母給予未成年子女關愛，陪伴未成年子女成長，未
    成年子女之人格及依附關係得以健全發展，自屬符合未成年
    子女之最佳利益。至於未任監護權之他方之經濟條件、家庭
    生活環境、安排子女就學計劃等等客觀條件，縱使較任監護
    權之一方更為優渥，仍不足以作為改定監護之事由。
  (三)本件抗告人所述未成年子女於97年9月27日、98年7月14日、
    同年月29日、99年8月16日受傷時，子女當時年紀分別僅約1
    歲半、2歲半、3歲半，又係男性而活潑好動，頑皮難以時刻
    均在眼前看顧，且有實際照顧幼兒經驗者均知，為了讓幼兒
    能夠逐步學習成長，不宜太過限制幼兒之嘗試及探索，且幼
    兒肢體協調不若成人，皮膚極為細嫩，輕微碰撞即可能造成
    瘀青及傷口，因此，監護人是否有明顯疏於照顧之情事，抑
    或僅係幼兒在成長過程中難以避免之碰撞受傷事故，必須綜
    觀幼兒的心理及生理發展，及照顧者對幼兒撫育照顧之各個
    面相，方能加以判斷。然由聲請人提出徐煒傑之受傷照片、
    診斷證明觀之，均係表皮傷勢，受傷情形實非嚴重，況相對
    人於長子徐煒傑受傷後隨即將其送往醫院治療，且原審於10
    0  年4月27日詢問徐煒傑時，當庭觀察徐煒傑雖年僅五歲，
    但發育健康、表達能力良好，就徐煒傑在原審調查時呈現之
    狀態全面觀察，難認相對人有何疏於照顧之情形，自難僅因
    徐煒傑曾因玩耍不慎受傷，即遽認相對人不適於任監護人。
  (四)至於抗告人另主張相對人欠缺家庭支持系統，徐煒傑將來上
    小學後得被迫至安親班，相對人家中為雜貨店，常有喝酒的
    人進出，小孩會學習模仿，相對人二哥不支持徐煒傑留在現
    居地，而反觀抗告人姪子未上補習班，品學兼優，通過數理
    資賦優異鑑定，家庭教育環境優渥健全云云，承如前述，抗
    告人於97年間兩造協議子女監護權之後，事後即以貶抑相對
    人家中開雜貨店、居住偏僻、經濟條件不佳，並以抗告人經
    濟物質條件、家中姪子成績優異等等均較相對人優越為由，
    向本院聲請改定監護權，但抗告人前揭主張之客觀條件，在
    兩造97年間約定子女監護權時俱已存在，抗告人事後向本院
    主張前揭各情，自難認相對人有何未盡保護教養義務，或對
    未成年子女有何不利之情事。故抗告人以前揭事由主張改定
    監護權，於法不符，洵非可採。
四、綜上所述，兩造於97年間協議子女監護權之後，抗告人雖以
    子女頻頻受傷、相對人經濟條件及居住生活環境不佳等為由
    聲請改定監護權，惟依抗告人提出子女之受傷照片及診斷證
    明書，再參酌子女受傷當時尚屬稚齡、活潑好動之碰撞傷害
    難以避免，尚難以此逕認相對人有疏於照顧之情事。至於抗
    告人提出其經濟條件等較相對人優渥為情，則係兩造在97年
    間協議子女監護權時已存在之客觀條件，不足以作為本件改
    定監護權之認定事由。且兩造子女徐煒傑長期與相對人家人
    居住生活，已與相對人及其家人建立相當之依附關係，復參
    酌原審囑託社工所作之述訪視報告內容，及子女於原審調查
    時到庭表示希望繼續與相對人同住之意願等情，足認兩造子
    女並無改變現狀之意願，且其所受照顧難認有何不當之處。
    而抗告人無法提出證據證明相對人有何未盡保護教養義務，
    或對子女有何不利之事情。原審駁回抗告人改定監護權之聲
    請，經核並無不當，抗告人猶執前詞，指摘原審裁定不當，
    並請求廢棄原裁定，為無理由，應予駁回。
五、末按依法應由關係人負擔費用者，法院裁定命關係人負擔時
    ，應一併確定其數額，非訟事件法第24條第1 項定有明文。
    查本件聲請事件應徵程序費用新臺幣1,000 元，依非訟事件
    法第21條第2項規定應由抗告人負擔，爰確定如主文所示。
六、據上論結，本件抗告為無理由，依非訟事件法第122條第3項
    、第21條第2項、第28條，民事訴訟法第495條之1第1項、第
    449條第1項、第95條、第78條，裁定如主文。
中    華    民    國    100    年    12    月   19    日
                  家事庭審判長法  官  曾文欣
                              法  官  呂仲玉
                              法  官  林中如
以上正本係照原本作成。
如不服本裁定，僅得於收受本裁定正本送達後10日內以適用法規
顯有錯誤為理由，向本院提出再抗告狀（須附繕本一份及繳納再
抗告裁判費新台幣1000元）。
中    華    民    國    100    年    12  月    19    日
                              書記官  陳慶昀